【裁判字號】    90,訴,1800
【裁判日期】    901210
【裁判案由】    竊盜
【裁判全文】
臺灣板橋地方法院刑事判決                          九十年度訴字第一八號
    公  訴  人  臺灣板橋地方法院檢察署檢察官
    被      告  丁○○
右列被告因偽造文書等案件，經檢察官提起公訴（九十年度偵字第一四六四號），
本院判決如左：
    主    文
丁○○意圖為自己不法所有，而侵占遺失物，處罰金壹仟元，如易服勞役，以佰元
折算壹日。又行使變造私文書，足以生損害於公眾及他人，處有期徒刑肆月，如易科
罰金，以參佰元折算壹日。扣案經變造為ＧＸ0000000「九」二號、ＧＹ八八
九四二四「九」二號、ＨＤ二三八０八二「八」二號、ＧＰ0000000「八」號
ＧＹ七八０二九「四」九二之統一發票收執聯共伍張及剪刀壹支、刀片各壹支均沒收
。
    事    實
一、丁○○於民國（下同）九十年八月十五日晚間，在台北縣新莊市○○路一三０號
    附近，拾獲甲○○所有之身分證及機車駕照各一張後（上開證件係甲○○於九十
    年六月二十一日置於車號二Ａ－八三五三號自小客車內失竊後遭他人棄置而脫離
    本人持有），竟意圖自己不法所有，而侵占入己。又其於九十年八月二十一日下
    午二時五十分許（起訴書誤載為二十日下午二時許），在台北縣土城市○○路○
    段四十二號前，拾獲丙○○所遺失而脫離本人持有之ＭＯＴＯＲＬＡ廠牌三六八
    八型之行動電話一支後，竟意圖自己不法所有而予以侵占。
二、另丁○○明知其所持有之ＧＺ000000000號、ＧＹ00000000號
    、ＨＤ00000000號、ＧＰ0000000五號、ＧＹ00000000
    之統一發票收執聯，同屬九十年五至六月份之統一發票收執聯，均未中獎，竟基
    於概括犯意，自於九十年七月底至八月中旬起，在台北縣新莊市○○街一五五之
    一號住處，持其所有之剪刀、刀片各一支，將ＧＸ00000000號發票變造
    為ＧＸ八九九四八二「九」二號、ＧＹ00000000號發票變造為ＧＹ八八
    九四二四「九」二、ＨＤ0000000號發票變造為ＨＤ二三八０八二「八」
    二號、將ＧＰ0000000五號發票變造為ＧＰ0000000「八」、ＧＹ
    00000000，變造為七八０二九「四」九二，而變造為當月中獎之統一發
    票，再於九十年八月二十一日下午六時許，持變造之ＧＹ七八０二九「四」九二
    號統一發票前往台北縣板橋市○○街三九號統一超級便利商店，向店員乙○○兌
    換中獎金額為新臺幣（下同）二百元之等值商品（味丹冬瓜茶二瓶、大衛牌香煙
    一包、七星牌香煙一包、峰牌香煙一包）而行使之，並在該商店所有之統一發票
    兌獎登記冊上偽填上「甲○○」之姓名年籍住址等資料，意以「甲○○」為兌領
    人，而偽造「甲○○」名義之準私文書持交乙○○，足以生損害於財政部統一發
    票給獎之正確性及乙○○、甲○○。嗣同日晚間九時三十分許，在台北縣板橋市
    ○○路○段一六六號前，為警臨檢時查獲，並扣得其所有變造之ＧＸ00000
    00「九」二號、ＧＹ八八九四二四「九」二號、ＨＤ二三八０八二「八」二號
    、ＧＰ0000000「八」號之統一發票收執聯共四張、剪刀壹支、刀片各壹
    支及甲○○之身分證、駕照各一張、ＭＯＴＯＲＬＡ牌三六八八型之行動電話一
    支、味丹冬瓜茶二瓶、大衛牌香煙一包、七星牌香煙一包、峰牌香煙一包等贓物
    。
二、案經甲○○、丙○○、乙○○訴由台北縣警察局海山分局報請臺灣板橋地方法院
    檢察署檢察官偵查起訴。
    理    由
一、右揭事實，業據被告丁○○於警訊、偵查及本院審理時坦承不諱，核與告訴人甲○○、丙○○、乙○○於警訊時及本院審理時所述相符，並有贓物領保管單三張
    在卷足稽及變造之統一發票共五張、變造發票用之剪刀、刀片等工具扣案可資佐
    證，且扣案統一發票五張，經以肉眼鑑定結果，確經變造無疑，是本件罪證明確
    ，被告犯行洵堪認定，。
二、按統一發票領獎固亦須占有該得獎發票為要件，但其本質究非表彰一定財產上之
    權利，而係一種會計憑證，僅屬私文書；又被告在兌獎登記冊上虛偽填載甲○○
    之姓名年籍住址等資料，如徒憑所載之內容，殊難獨立表示一定之用意，必須依
    習慣或特約，始足以表示所載發票號碼係統一發票中獎人向商家兌換等值商品之
    發票，所示名義則係兌換人，而表示一定用意之證明，故該兌獎登記冊並非刑法
    第二百十條之私文書，而係同法第二百二十條、第二百十條以文書論之私文書（
    有最高法院七十四年度台上字第四一四九號刑事判決可參）。是被告丁○○變造
    統一發票其中一部分數字，進而持其中一張變造之統一發票與所侵占之甲○○身
    分證件，持交商家店員用以詐財，並在商家之兌獎登記冊上虛偽填載「甲○○」
    之姓名年籍等資料後持交店員，核其所為，係犯刑法第三百三十七條侵占離本人
    所持有之物、同法第二百十六條、第二百十條之行使變造私文書、同法第三百三
    十九條第一項詐欺取財罪、同法二百十六條、第二百二十條之行使偽造準私文書
    罪。被告多次變造統一發票及在兌獎清冊上偽造甲○○名義意以甲○○為兌獎人
    之低度行為均應為行使之高度行為所吸收，不另論罪。再被告所犯上開四罪間，
    有方法結果關係，為牽連犯，應從一重之行使變造私文書罪處斷。公訴人雖疏未
    論及被告行使偽造準私文書之犯行，惟該部分犯行與前開已起訴部分，有牽連犯
    之裁判上一罪關係，本院自得併予審究，附此敘明。再被告侵占告訴人丙○○遺
    失之行動電話犯行，與前開侵占甲○○之身分證、行使變造私文書之犯行間，犯
    意各別，應分論併罰。爰審酌被告犯罪之手段、所冒領之金額不大、所生之危害
    尚輕及犯罪後之態度等一切情狀，各量處如主文所示之刑，並就侵占遺失物罪諭
    知易勞役之折算標準；就行使變造私文書部分易科罰金之折算標準。
三、扣案所變造之統一發票收執聯共五張，及剪刀、刀片各一支為供犯罪所用之物，
    且為被告所有，業據其供明，依刑法第三十八條第一項第二款宣告沒收。
據上論斷，應依刑事訴訟法第二百九十九條第一項前段，刑法三百三十七條、第二百
十六條、第二百十條、第二百二十條、三百三十九條第一項、第五十五條前段、第四
十一條第一項、第四十二條第二項、第三十八條第一項第二款，罰金罰鍰提高標準條
例第一條前段、第二條，判決如主文。
本案經檢察官黃明絹到庭執行職務。
中      華      民      國      九十    年      十二    月十      日
                                      台灣板橋地方法院刑事第二庭
                                              法  官  古  秋  菊
右正本證明與原本無異。
如不服本判決，應於判決送達後十日內，向本院提出上訴狀。
                                              書記官  蕭  詩  穎
中      華      民      國      九十     年     十二     月      十     日
附錄本案所犯法條全文
中華民國刑法第二百一十六條
(行使偽造變造或登載不實之文書罪)
行使第二百十條至第二百十五條之文書者，依偽造、變造文書或登載不實
事項或使登載不實事項之規定處斷。
中華民國刑法第二百一十條
(偽造變造私文書罪)
偽造、變造私文書，足以生損害於公眾或他人者，處五年以下有期徒刑。
中華民國刑法第二百二十條
在紙上或物品上之文字、符號、圖畫、照像，依習慣或特約，足以為表示
其用意之證明者，關於本章及本章以外各罪，以文書論。
錄音、錄影或電磁紀錄，藉機器或電腦之處理所顯示之聲音、影像或符號
，足以為表示其用意之證明者，亦同。
稱電磁紀錄，指以電子、磁性或其他無法以人之知覺直接認識之方式所製
成之紀錄，而供電腦處理之用者。
中華民國刑法第三百三十九條
(普通詐欺罪)
意圖為自己或第三人不法之所有，以詐術使人將本人或第三人之物交付者
，處五年以下有期徒刑、拘役或科或併科一千元以下罰金。
以前項方法得財產上不法之利益或使第三人得之者，亦同。
前二項之未遂犯罰之。
中華民國刑法第三百三十七條
 (侵占遺失物罪)
意圖為自己或第三人不法之所有，而侵占遺失物、漂流物或其他離本人所
持有之物者，處五百元以下罰金。


司法院資訊處製作；財團法人民間司法改革基金會備份。
